臺灣臺南地方法院刑事判決
110年度訴字第1069號
公  訴  人  臺灣臺南地方檢察署檢察官
被      告  賴順志


指定辯護人  本院公設辯護人  林宜靜  
上列被告因違反毒品危害防制條例案件，經檢察官提起公訴（11
0年度營偵字第1852號），本院判決如下：
    主  文
賴順志犯如附表編號一至五所示之罪，各處如附表編號一至五所
示之刑及沒收。應執行有期徒刑伍年捌月。沒收部分併執行之。
    事  實
一、賴順志明知甲基安非他命係毒品危害防制條例第2條第2項第
    2款所列之第二級毒品，非經許可，不得非法持有、販賣，
    竟基於販賣第二級毒品甲基安非他命以營利之各別犯意，分
    別於下列時、地為各行為：
  ㈠於民國110年4月19日下午2或3時許，在賴順志位於臺南市○○
    區○○○0號之2之住處內，將甲基安非他命1包販賣予林雅萍，
    並得款新臺幣（下同）1千元。
  ㈡於110年9月12日晚上9時許，在賴順志上開之住處內，將甲基
    安非他命1包販賣予林雅萍，並得款1千元。
  ㈢於110年5月5日晚上7或8時許，在賴順志上開之住處內，將甲
    基安非他命1包販賣予林培允，並得款5千元。
　㈣於110年9月10日前之同月某時許，在賴順志上開之住處內，
    將甲基安非他命1包販賣予葉紳宜，並得款1千元。　
　㈤於110年9月初之某日(一、㈣之後2日）某時許，在賴順志上開
    之住處內，將甲基安非他命1包販賣予葉紳宜，並得款1千元
    。
二、案經臺灣臺南地方檢察署檢察官指揮嘉義縣警察局朴子分局
    報告偵查起訴。　　　
    理  由
一、程序方面：
  ㈠按被告以外之人於審判外之言詞或書面陳述，除法律有規定
    者外，不得作為證據，刑事訴訟法第159條第1項固定有明文
    ；惟被告以外之人於審判外之陳述，雖不符同法第159條之1
    至第159條之4之規定，而經當事人於審判程序同意作為證據
    ，法院審酌該言詞陳述或書面陳述作成時之情況，認為適當
    者，亦得為證據。又當事人、代理人或辯護人於法院調查證
    據時，知有第159條第1項不得為證據之情形，而未於言詞辯
    論終結前聲明異議者，視為有前項之同意，同法第159 條之
    5第1、2項亦定有明文。經查，被告及其辯護人對本判決下
    列引用之被告以外之人於審判外之言詞或書面之陳述，均同
    意作為證據（本院卷第54頁），本院於審理時提示上開審判
    外陳述之內容並告以要旨，且經檢察官、被告及其辯護人到
    庭表示意見，均未於言詞辯論終結前對該等審判外陳述之證
    據資格聲明異議，故本院審酌被告以外之人審判外陳述作成
    時之情況，並無不能自由陳述之情形，亦未見有何違法取證
    或其他瑕疵，且與待證事實具有關聯性，認為以之作為證據
    應屬適當，自均有證據能力。
  ㈡本判決下列所引用之其餘文書證據，並無證據證明係公務員
    違背法定程序所取得，亦無顯有不可信之情況，且經本院於
    審理期日提示予被告及其辯護人辨識而為合法調查，該等證
    據自得作為本案裁判之資料。
二、認定犯罪事實所憑之證據及理由： 
  ㈠犯罪事實一、㈠、㈡部分
　　訊據被告對於上揭犯罪事實，於警詢、偵訊、本院準備程序
    及審理程序均坦承不諱，核與證人林雅萍於警詢及偵訊之證
    述相符（偵卷第11頁至第16頁、第35頁至第37頁、第167頁
    至第168頁），且有證人林雅萍指認犯罪嫌疑人紀錄表1份、
    指認購毒地點照片2張（偵卷第17頁至第21頁、第23頁）在
    卷可佐，此部分事實，堪信為真實。
  ㈡犯罪事實一、㈢部分
    訊據被告對於上揭犯罪事實，於偵訊、本院準備程序及審理
    程序均坦承不諱，核與證人林培允於警詢及偵訊之證述相符
    （偵卷第63頁至第68頁、第157頁至第159頁），且有證人林
    培允指認犯罪嫌疑人紀錄表1份、指認購毒地點照片2張、11
    0年5月5日16時5分蒐證之車牌號碼000-0000號自用小客車照
    片1張（警卷第69頁至第73頁、偵卷第163頁）在卷可佐，此
    部分事實，堪信為真實。
　㈢犯罪事實一、㈣、㈤部分
    訊據被告對於上揭犯罪事實，於偵訊、本院準備程序及審理
    程序均坦承不諱，核與證人葉紳宜於警詢及偵訊之證述相符
    （偵卷第133頁至第136頁、第141頁至第144頁），且有證人
    葉紳宜指認犯罪嫌疑人紀錄表1份（偵卷第137頁至第140頁
    ）在卷可佐，此部分事實，堪信為真實。　
　㈣按「安非他命」、「甲基安非他命」均係屬毒品危害防制條
    例第2條第2項第2款所列之第二級毒品，安非他命多為硫酸
    鹽或鹽酸鹽，可溶於水，為白色、略帶苦味之結晶，甲基安
    非他命亦多為硫酸鹽或鹽酸鹽，可溶於水，亦為白色、略帶
    苦味之似冰糖狀結晶，但使用劑量及致死劑量，仍屬有別，
    且目前國內發現者都為甲基安非他命的鹽酸鹽，國內緝獲之
    安非他命藥物，多為甲基安非他命，有行政院衛生署管制藥
    品管理局（現改制為衛生福利部食品藥物管理署）93年02月
    09日管檢字第0930001092號函、93年12月22日管檢字第0930
    012251號函闡述甚詳，可見安非他命與甲基安非他命係毒性
    有差別之第二級毒品（最高法院97年度台上字第4536號判決
    意旨）。而參酌安非他命在國內取得不易，施用情形較少，
    且衡諸一般施用毒品者對於所施用之毒品究為「安非他命」
    、「甲基安非他命」，並無辨明之能力等情，足認被告及證
    人林雅萍、林培允、葉紳宜於本案相關警詢、檢察官偵訊及
    本院審理中所述毒品「安非他命」應係「甲基安非他命」，
    亦應堪認定。
　㈤毒品交易向為政府查禁森嚴且重罰不予寬貸之犯罪行為，衡
    諸常情，倘非有利可圖，持有毒品之人當無輕易將所持有之
    毒品任意轉售他人，甘冒再次向他人購買時，遭查獲移送法
    辦之危險之理；而毒品本無一定之公定價格，是各次買賣之
    價格，當亦有所差異，或隨供需雙方之資力、關係之深淺、
    需求之數量、貨源之充裕與否、販賣者對於資金之需求程度
    ，以及政府查緝之態度，為各種不同之風險評估，而為機動
    性之調整，是其價格標準，自非一成不變，且販賣者從各種
    「價差」、「量差」或「純度」謀取利潤方式，亦有差異，
    然其所圖利益之非法販賣行為目的，則屬相同，並無二致，
    因此，販賣利得，除經被告坦承或其價量至臻明確外，確實
    難以究其原委。從而，舉凡有償交易，除足反證其確另基於
    某種非圖利本意之關係外，通常尚難因無法查悉其買進、賣
    出之差價，而諉無營利之意思，或阻卻販賣犯行之追訴。查
    因毒品價昂，被告豈敢甘冒遭刑事追訴之風險，將甲基安非
    他命交付予他人並收取金錢，自係其間有利可圖，足見被告
    主觀上確有營利之意圖甚明，故被告有於事實欄一、㈠至㈤所
    示之時、地販賣第二級毒品應堪予認定。
  ㈥綜上，本件事證明確，被告上開犯行，均足以認定，應依法
    論科。
三、論罪科刑：
　㈠按甲基安非他命係毒品危害防制條例第2條第2項第2款規定之
    第二級毒品。是核被告所為，均係犯毒品危害防制條例第4
    條第2項之販賣第二級毒品罪。被告持有第二級毒品甲基安
    非他命之低度行為，為販賣第二級毒品之高度行為所吸收，
    均不另論罪。又被告所犯之上開5罪間，犯意各別，行為互
    異，均應予分論併罰之。
　㈡被告前因販賣毒品案件，經臺灣高等法院臺南分院以97年度
    上訴字第1249號定應執行有期徒刑11年，並經最高法院以98
    年度台上字第2068號上訴駁回確定，於0106年4月7日縮短刑
    期假釋出監，於109年1月27日保護管束期滿，假釋未經撤銷
    以執行完畢論，有臺灣高等法院被告前案紀錄表在卷足憑，
    又參酌司法院大法官釋字第775號解釋意旨，審酌被告前業
    有販賣毒品案件，卻未能謹慎守法，再犯本案販賣毒品罪，
    刑罰反應力薄弱，依罪刑相當原則，均應依刑法第47條第1
    項規定以累犯論處並加重其刑（惟法定刑為無期徒刑部分，
    依法不得加重）。　
　㈢按犯第4條至第8條之罪於偵查及歷次審判中均自白者，減輕
    其刑，毒品危害防制條例第17條第2項訂有明文。依該規定
    旨在獎勵犯罪人之悛悔，同時使偵查或審判機關易於發現真
    實，以利毒品查緝，俾收防制毒品危害之效。而所謂自白乃
    對自己之犯罪事實全部或主要部分為肯定供述之意。經查，
    被告就犯罪事實之販賣第二級毒品罪，於偵查及本院審理時
    均自白犯行，均應依毒品危害防制條例第17條第2項規定，
    各減輕其刑，並依法先加後減之（法定刑為無期徒刑部分，
    僅減輕之）。
  ㈣按毒品危害防制條例第17條第1項固規定：「犯第4條至第8條
    、第10條或第11條之罪，供出毒品來源，因而查獲其他正犯
    或共犯者，減輕或免除其刑。」此所謂「供出毒品來源，因
    而破獲者」，係指被告供出毒品來源之有關資料，諸如前手
    之姓名、年籍、住居所、或其他足資辨別之特徵等，使調查
    或偵查犯罪之公務員因而對之發動調查或偵查並破獲者而言
    。查被告雖曾供述其本案之毒品來源為「林培允」，且「林
    培允」因而經警以販賣毒品予被告移送檢察官偵辦，此有嘉
    義縣警察局朴子分局110年12月11日嘉朴警偵字第110002450
    8號函及函附資料在卷可佐，然經臺灣臺南地方檢察署檢察
    官偵查後，認「林培允」經移送販賣毒品予被告部分，因犯
    罪嫌疑不足，於110年11月29日為不起訴處分，且經再議駁
    回確定在案，有該署檢察官110年度偵字第24182號不起訴處
    分書、臺灣高等檢察署臺南檢察分署110年度上職議字第446
    3處分書各1份附卷可參，是本件難謂有因被告供出毒品來源
    ，而查獲其他正犯或共犯之情形，自無適用毒品危害防制條
    例第17條第1項減刑之餘地，附此敘明。
  ㈤按刑法第59條規定犯罪之情狀可憫恕者，得酌量減輕其刑，
    其所謂「犯罪之情狀」，與同法第57條規定科刑時應審酌之
    一切情狀，並非有截然不同之領域，於裁判上酌減其刑時，
    應就犯罪一切情狀（包括第57條所列舉之10款事項），予以
    全盤考量，審酌其犯罪有無可憫恕之事由（即有無特殊之原
    因與環境，在客觀上足以引起一般同情，以及宣告法定低度
    刑，是否猶嫌過重等等），以為判斷（最高法院95年度台上
    字第6157號判決意旨參照）。查被告辯護人雖為被告就犯罪
    事實之販賣第二級毒品犯行，請求依刑法第59條減輕其刑，
    然考量毒品對於人民身體與公共治安之危害程度非輕，立法
    者乃欲以重刑嚴懲販賣毒品之行為人，故本院認被告所犯上
    開販賣第二級毒品罪依自白減刑後，已無情輕法重、顯可憫
    恕而需酌減刑度之情事，自無從再依刑法第59條之規定酌減
    其刑。
  ㈥爰審酌被告為賺取施用毒品所需，竟鋌而走險，非法販毒謀
    利，無視於國家防制毒品危害之禁令，戕害他人之身心發展
    ，犯下本案之販賣毒品行為，其所為未能正視毒品所可能對
    他人健康造成之戕害，及對社會治安之危害，而恣意販賣甲
    基安非他命予他人，且前曾因販賣毒品案件經法院判刑並執
    行在案，卻又犯下本案，本不宜寬待，惟念其販賣甲基安非
    他命之次數、對象不多，為原有施用毒品習性之人，並無廣
    為散發毒害之情，且被告犯後坦承犯行，態度尚佳，兼衡被
    告自陳國中肄業之智識程度，目前與父母、妻子同住，母親
    因腫瘤疾病療養中，以農為業，及本案犯罪動機、情節、智
    識程度等一切情狀，分別量處如附表所示之刑。又考量被告
    年紀，果若本院量以被告較長之執行刑，勢必使得被告更難
    以回歸社會，重新體會作為人的意義與尊嚴，對於社會的警
    示、教化，亦無功用，可見此種刑之量定對被告及社會均未
    有益處，故審酌被告若能改過遷善，早日回歸家庭與社會，
    且參諸刑法第51條第5款原係採限制加重原則，而非累加原
    則之意旨，爰為被告定如主文所示之應執行刑，以期兼顧對
    於被告之警示及更生。
　㈦末按犯罪所得，屬於犯罪行為人者，沒收之；前二項之沒收
    ，於全部或一部不能沒收或不宜執行沒收時，追徵其價額，
    刑法第38條之1第1項前段、第3項定有明文。查被告就事實
    欄一、㈠至㈤之各次販賣毒品實際所得，雖未據扣案，然應依
    前開規定宣告沒收，並諭知於全部或一部不能沒收或不宜執
    行沒收時，追徵其價額。　
據上論斷，應依刑事訴訟法第299條第1項前段，毒品危害防制條
例第4條第2項、第17條第2項，刑法第11條、第47條第1項、第51
條第5款、第38條之1第1項前段、第3項，判決如主文。
本案經檢察官黃慶瑋提起公訴，檢察官蘇聖涵到庭執行職務。
中　　華　　民　　國　　111 　年　　1 　　月　　25　　日
                  刑事第八庭  審判長法  官  鄭燕璘
                                    法  官  郭瓊徽
                                    法  官  陳碧玉
以上正本證明與原本無異。
如不服本判決應於收受本判決後20日內向本院提出上訴書狀，並
應敘述具體理由。其未敘述上訴理由者，應於上訴期間屆滿後20
日內向本院補提理由書狀（均須按他造當事人之人數附繕本）「
切勿逕送上級法院」。 
  　　　　　　　　　　　　　　　　　書記官  詹淳涵
中　　華　　民　　國　　111 　年　　1 　　月　　25　　日

附錄本件論罪科刑法條全文：
毒品危害防制條例第4條 
製造、運輸、販賣第一級毒品者，處死刑或無期徒刑；處無期徒
刑者，得併科新臺幣3,000萬元以下罰金。
製造、運輸、販賣第二級毒品者，處無期徒刑或10年以上有期徒
刑，得併科新臺幣1,500萬元以下罰金。
製造、運輸、販賣第三級毒品者，處7年以上有期徒刑，得併科
新臺幣1,000萬元以下罰金。
製造、運輸、販賣第四級毒品者，處5年以上12年以下有期徒刑
，得併科新臺幣500萬元以下罰金。
製造、運輸、販賣專供製造或施用毒品之器具者，處1年以上7年
以下有期徒刑，得併科新臺幣150萬元以下罰金。
前五項之未遂犯罰之。

附表：被告所犯罪名、科刑及沒收。
編 號 犯罪事實 被告所犯罪名、科刑及沒收 1 事實欄一、 ㈠之部分 賴順志販賣第二級毒品，累犯，處有期徒刑伍年貳月。未扣案販賣毒品所得新臺幣壹仟元沒收，於全部或一部不能沒收或不宜執行沒收時，追徵其價額。   2 事實欄一、 ㈡之部分 賴順志販賣第二級毒品，累犯，處有期徒刑伍年貳月。未扣案販賣毒品所得新臺幣壹仟元沒收，於全部或一部不能沒收或不宜執行沒收時，追徵其價額。  3 事實欄一、 ㈢之部分 賴順志販賣第二級毒品，累犯，處有期徒刑伍年肆月。未扣案販賣毒品所得新臺幣伍仟元沒收，於全部或一部不能沒收或不宜執行沒收時，追徵其價額。  4 事實欄一、 ㈣之部分 賴順志販賣第二級毒品，累犯，處有期徒刑伍年貳月。未扣案販賣毒品所得新臺幣壹仟元沒收，於全部或一部不能沒收或不宜執行沒收時，追徵其價額。  5 事實欄一、 ㈤之部分 賴順志販賣第二級毒品，累犯，處有期徒刑伍年貳月。未扣案販賣毒品所得新臺幣壹仟元沒收，於全部或一部不能沒收或不宜執行沒收時，追徵其價額。